臺灣士林地方法院民事簡易判決
                                   111年度士簡字第1299號
原      告  陳祈翰  
被      告  李聰明  

上列當事人間因被告過失傷害案件（111年度交易字第72號），
原告提起刑事附帶民事訴訟請求損害賠償事件（111年度交附民
字第70號），經本院刑事庭裁定移送前來，本院於民國111年10
月5日言詞辯論終結，本院判決如下：
    主  文
被告應給付原告新臺幣參萬陸仟肆佰肆拾玖元，及自民國一百一
十一年六月六日起至清償日止，按年息百分之五計算之利息。
原告其餘之訴駁回。
訴訟費用新臺幣壹仟元，其中新臺幣貳佰柒拾陸元由被告負擔，
餘由原告負擔。
本判決原告勝訴部分得假執行。
原告其餘假執行之聲請駁回。
    事實及理由要領
一、按訴狀送達後，原告不得將原訴變更或追加他訴；但請求之
    基礎事實同一、擴張或減縮應受判決事項之聲明者，不在此
    限，民事訴訟法第255條第1項但書第2款、第3款定有明文。
    又依同法第436條之23準用同法第436條第2項之規定，前揭
    規定於小額訴訟程序亦適用之。查原告起訴時訴之聲明為：
    「被告應給付原告新臺幣（下同）125825元，及自刑事附帶
    民事訴訟起訴狀繕本送達翌日起至清償日止，按年息百分之
    五計算之利息。」，嗣於訴訟程序進行中，原告減少交通費
    用請求之金額，並變更訴之聲明為：「被告應給付原告1230
    25元，及自刑事附帶民事訴訟起訴狀繕本送達翌日起至清償
    日止，按年息百分之五計算之利息。」，核其上開變更請求
    部分，應屬減縮應受判決事項之聲明，揆諸前揭之規定，應
    予准許。又被告經合法通知，未於言詞辯論期日到場，核無
    民事訴訟法第386條所列各款情事，爰依原告之聲請，准由
    其一造辯論而為判決。
二、原告起訴主張：被告於民國110年4月20日下午6時2分許，駕
    駛車牌號碼00-0000號自用小客車（下稱A車)，沿臺北市北
    投區大度路1段機車優先道由內起算第1車道由東往西方向行
    駛，行至該路段157號對面時，本應注意汽車行駛至交岔路
    口，其右轉彎時，應距交岔路口30公尺前顯示方向燈或手勢
    ，換入由內起算第2車道之外側右轉車道，駛至路口後再行
    右轉，且轉彎車應讓直行車先行，而依當時狀況為晴天、日
    間、路面乾燥無缺陷、視距良好，並無不能注意之情事，竟
    疏未注意及此，貿然由內起算第1車道即右轉，適有原告騎
    駛訴外人陳美蘭所有之車牌號碼000-0000號重型機車（下稱
    B車)沿同路段同向行駛在被告車輛右側之上開第2車道，因
    閃避不及，其機車之左側車身與被告自用小客車之右前車頭
    發生碰撞（下稱系爭事故），致原告人車倒地，並受有臉部
    及四肢擦傷等傷害，原告因系爭事故受有醫療費用3355元、
    交通費用32000元、機車維修費用55670元之損失，並因此受
    有精神上損害而請求精神慰撫金32000元，而上開機車維修
    費用之債權業經訴外人陳美蘭讓與原告，爰依侵權行為損害
    賠償及債權讓與之法律關係提起本件訴訟，並聲明被告應給
    付原告123025元，及自刑事附帶民事訴訟起訴狀繕本送達翌
    日起至清償日止，按年息百分之五計算之利息，並願供擔保
    請准宣告假執行。
三、得心證之理由:
　㈠按因故意或過失，不法侵害他人之權利者，負損害賠償責任
    ；又汽車、機車或其他非依軌道行駛之動力車輛，在使用中
    加損害於他人者，駕駛人應賠償因此所生之損害；又不法侵
    害他人之身體或健康者，對於被害人因此喪失或減少勞動能
    力或增加生活上之需要時，應負損害賠償責任；又不法侵害
    他人之身體、健康、名譽、自由、信用、隱私、貞操，或不
    法侵害其他人格法益而情節重大者，被害人雖非財產上之損
    害，亦得請求賠償相當之金額，民法第184條第1項前段、第
    191條之2、第193條第1項及第195條第1項前段分別定有明文
    。次按，不法毀損他人之物者，被害人得請求其物因毀損所
    減少之價額；又負損害賠償責任者，除法律另有規定或契約
    另有訂定外，應回復他方損害發生前之原狀，且債權人得請
    求支付回復原狀所必要之費用，以代回復原狀，民法第196
    條及第213條第1項、第3項亦有明文。又按，物被毀損時，
    被害人除得依民法第196條請求賠償外，並不排除民法第213
    條至第215條之適用；另依民法第196條請求賠償物被毀損所
    減少之價額，得以修復費用為估定之標準，但以必要者為限
    （例如：修理材料以新品換舊品，應予折舊），最高法院77
    年度第9次民事庭會議決議參照。
　㈡原告主張被告於上開時地駕駛A車因前開過失而與原告所騎乘
    之B車發生碰撞，致原告受有上開傷勢等事實，業據其提出
    淡水馬偕紀念醫院乙種診斷證明書為證，且被告因前開駕駛
    行為涉有過失傷害犯行，亦經本院以111年度交易字第72號
    判決判處拘役10日確定在案，有上開刑事判決及臺灣高等法
    院被告前案紀錄表在卷可稽，並經本院依職權調閱前開刑事
    案件卷宗查明無訛，而被告經合法通知無正當理由未到場，
    亦未提出書狀為任何具體的聲明及陳述，應堪信原告之主張
    為真實，是原告依侵權行為之法律關係，請求被告負損害賠
    償責任，於法應屬有據。
　㈢茲就原告主張之各項損害賠償請求有無理由，判斷如下：　
　　⑴醫療費用部分：
　　　原告主張其因系爭事故而受有上開傷勢至淡水馬偕紀念醫
      院就診並支出醫療費用1090元之事實，業據原告提出與其
      所述相符之淡水馬偕紀念醫院乙種診斷證明書及醫療費用
      收據等件為證，而依前開診斷書上所載傷勢，核與醫療費
      用收據所載就診科別大致相符，且該收據所載就診日期為
      系爭事故發生日，堪認上開醫療費用之支出確因系爭事故
      所致，是原告此部分之請求，尚屬有據。至原告主張另因
      系爭事故支出醫療費用2265元云云，然原告迄今亦未提出
      各該醫療機構之醫療費用單據以證明此部分支出確為系爭
      事故所致，自難據此認定此部分費用與被告前開侵權行為
      間有相當因果關係，是原告此部分之請求，尚屬無據。
　　⑵交通費用部分：
　　　原告主張因系爭事故所受傷勢而有搭乘計程車往返學校及
      住家之必要，並支出交通費用32000元云云，然並未提出
      任何收據或乘車證明以佐證確有該項支出，且依前開診斷
      證明書所載傷勢以觀，亦難認確因系爭事故有以計程車代
      步就學之必要 而原告迄今亦未提出其他事證以佐其說，
      是原告此部分之請求，難認有據。
　　⑶機車維修費用部分：
　　　原告主張B車之維修費用55670元，且B車車主即訴外人陳
      美蘭業將B車車損之損害賠償請求權讓與原告等事實，業
      據其提出與其所述相符之估價單、債權讓與證明書及行照
      為證，而被告經合法通知無正當理由未到場，亦未提出書
      狀為任何具體的聲明及陳述，應堪信原告之主張為真實，
      是原告自得依上開法律關係，請求被告給付B車之維修費
      用。而前開估價單所載維修費用雖為55670元（其中工資
      費用：10880元、零件費用：44790元），然B車係106年8
      月出廠，此有公路監理電子閘門車籍資料查詢結果附卷可
      稽，且前開車輛修復之費用包括零件44790元，衡以本件
      車輛有關零件部分之修復，既以新零件更換被損害之舊零
      件，則在計算損害賠償額時，自應將零件折舊部分予以扣
      除，而依行政院所發佈之固定資產耐用年數表及固定資產
      折舊率表，機械腳踏車之耐用年數為3年，依定率遞減法
      每年折舊千分之536，惟折舊累積總和不得超過該資產成
      本原額之十分之九，參酌營利事業所得稅查核準則第95條
      第6項規定：「固定資產提列折舊採用平均法、定率遞減
      法或年數合計法者，以1年為計算單位，其使用期間未滿1
      年者，按實際使用之月數相當於全年之比例計算之，不滿
      1月者，以1月計」，則B車自出廠日至發生本件交通事故
      之日即110年4月20日止，已使用逾3年，則就B車更換零件
      部分所得請求被告賠償之範圍，扣除折舊後之費用估定為
      4479元（計算方式詳如附表），加上其餘非屬零件之工資
      費用10880元，合計原告得向被告請求之車輛修復費用應
      為15359元（即4479＋10880＝15359）。
　　⑷精神慰撫金部分：
　　　又不法侵害他人之人格權，被害人受有非財產上損害，請
      求加害人賠償相當金額之慰撫金時，法院對於慰撫金之量
      定，應斟酌實際加害情形、所造成之影響、被害人痛苦之
      程度、兩造之身分地位、經濟狀況及其他各種狀況，以核
      定相當之數額（最高法院47年台上字第1221號、51年台上
      字第223號號判決意旨參照）。又民法第195條第1項雖規
      定，不法侵害他人之身體、健康、名譽者，得請求賠償相
      當金額之非財產上之損害，惟所謂相當，除斟酌雙方身分
      資力外，尤應兼顧加害程度與其身體、健康影響是否重大
      以為斷（最高法院89年度台上字第1952號判決意旨參照）
      。本院審酌被告以上開行為侵害原告之身體權，兼衡原告
      為大學肄業，名下無不動產及股票，而被告為國中畢業，
      名下無不動產及股票，但有汽車，此有前開刑事案件之調
      查筆錄及本院調取之個人戶籍資料、稅務電子閘門財產所
      得調件明細表在卷可稽，兼衡兩造身分、地位及經濟能力
      、被告侵權行為之手段、方法及加害程度、原告之痛苦程
      度等一切情狀，認為原告就被告前揭侵權行為所得請求精
      神上之損害賠償金額，以2萬元為適當。
　　綜上，原告所得向被告請求之損害賠償金額合計為36449元
    （計算式：1090＋15359＋20000＝36449）。
　㈣又給付無確定期限者，債務人於債權人得請求給付時，經其
    催告而未為給付，自受催告時起，負遲延責任；其經債權人
    起訴而送達訴狀，或依督促程序送達支付命令，或為其他相
    類之行為者，與催告有同一之效力；又遲延之債務，以支付
    金錢為標的者，債權人得請求依法定利率計算之遲延利息；
    又應付利息之債務，其利率未經約定，亦無法律可據者，週
    年利率為百分之五，民法第229條第2項、第233條第1項前段
    、第203條分別定有明文。查本件請求被告給付侵權行為損
    害賠償事件，未經原告舉證證明定有期限，應認屬未定期限
    債務，依上開規定，被告應自受催告時起始負遲延責任，而
    本件刑事附帶民事訴訟起訴狀繕本，業於111年5月26日寄存
    送達被告，此有送達證書附卷可參，是原告就上揭所得請求
    之金額，尚得請求自刑事附帶民事訴訟起訴狀繕本寄存送達
    生效之翌日即111年6月6日起至清償日止，按年息百分之五
    計算之利息。從而，原告依上開法律關係，求為判決如主文
    第1項所示，為有理由，應予准許，逾此範圍之請求，為無
    理由，應予駁回。
四、本件係就民事訴訟法第427條第2項適用簡易程序所為被告部
    分敗訴之判決，依同法第389條第1項第3款之規定，應依職
    權就原告勝訴部分宣告假執行；而本件就請求醫療費用3355
    元、交通費用32000元及精神慰撫金32000元部分係刑事附帶
    民事訴訟，由刑事合議庭依刑事訴訟法第504條第1項前段裁
    定移送本庭之事件，雖依同條第2項之規定，免納裁判費，
    然就請求機車維修費55670元部分，業由原告依法繳納裁判
    費1000元，而依民事訴訟法第79條之規定職權確定訴訟費用
    額為1000元，其中276元由被告負擔，其餘由原告負擔。又
    原告所為宣告假執行之聲請，僅在促使法院為此職權之行使
    ，本院自不受其拘束，仍應逕依職權宣告假執行，然本件既
    已依職權宣告假執行，自無再命原告提供擔保之必要。至原
    告之訴經駁回部分，其假執行之聲請即失所附麗，應併予駁
    回。
中　　華　　民　　國　　111 　年　 10 　　月　　28　　日
                  士林簡易庭  法  官  黃雅君　　
　　　　　　　　　　　
以上正本係照原本作成。　　　　　　
如不服本判決，應於判決送達後20日內，向本院提出上訴狀並應
記載上訴理由，如於本判決宣示後送達前提起上訴者，應於判決
送達後20日內補提上訴理由書（須附繕本）。
中　　華　　民　　國　　111 　年　 10 　　月　　28　　日
                              書記官  吳俊明
　　　　　　　　　　　　　　　
附表
折舊時間           金額
第1年折舊值        44,790×0.536=24,007
第1年折舊後價值    44,790-24,007=20,783
第2年折舊值        20,783×0.536=11,140
第2年折舊後價值    20,783-11,140=9,643
第3年折舊值        9,643×0.536=5,169
第3年折舊後價值    9,643-5,169=4,474

註：折舊累積總和不得超過該資產成本原額之十分之九。